臺灣臺中地方法院刑事判決　　　　　　　　　　　　九十三年度易字第二四四號
　　公　訴　人　臺灣臺中地方法院檢察署檢察官
　　被　　　告　甲　○
　　　　　　　　丙○○
右列被告等因傷害案件，經檢察官提起公訴（九十三年度調偵字第二六二號），本院
判決如左：
    主  文
甲○傷害人之身體，處拘役肆拾日，如易科罰金，以參佰元折算壹日。
丙○○無罪。
    事  實
一、甲○、丙○○均以務農為業，於民國九十三年四月二十日上午九時許，在其等二
    人所分別耕種農田附近之臺中縣后里鄉舊社村大甲溪河床之高速鐵路西邊一百公
    尺附近，因耕種農地之灌溉用水問題，發生口角爭執。甲○竟基於傷害之犯意，
    以徒手方式，毆打丙○○，致使丙○○因而受有前胸、左下臂、左手、右足擦挫
    傷之傷害
二、案經丙○○訴由臺中縣警察局大甲分局報請臺灣臺中地方法院檢察署檢察官偵查
    起訴。
    理  由
壹、有罪部分：
一、(一)、訊據被告甲○固不否認：曾於右揭時地，與被告即告訴人丙○○因灌溉用水
    之問題，發生口角，雙方進而互相拉扯，而被告丙○○受有上開傷害之事實，但
    矢口否認有何傷害之犯行，辯稱：當日係雙方互相拉扯，使得雙方都受有傷害，
    並非由其以徒手方式，毆傷被告丙○○，而係被告丙○○在雙方拉扯間，自己不
    小心受傷。其所受之傷害，則係遭被告丙○○毆打所致云云。(二)、惟查：１、被
    告甲○曾於右揭時地，基於傷害之犯意，以徒手方式，毆打被告丙○○，致使伊
    受有上開傷害之事實，業據被告丙○○於本院準備程序、審理時，指訴綦詳，並
    有診斷證明書一紙，當日衝突後由警員所拍攝之照片二幀分附於偵查卷第八頁、
    第九頁可稽。２、(1)、證人乙○○於本院九十三年十月二十二日審理時，結稱：
    「我有到現場，現場情形去的時候我有看到丙○○之上衣、褲子濕掉。他上衣破
    掉，嘴角有紅腫流血，胸口有部分有擦傷，雙手手臂擦傷，雙腳有受傷。甲○坐
    在田埂上，我到時我有說大小聲吵沒有關係，但是不要出手打人，甲○都不理我
    ，後來我要求回派出所談和解。我到場時，沒有看到甲○外觀有受傷，都好好的
    ，他頭上還有戴安全帽。因為當時是丙○○的太太打電話給我，說丙○○被打，
    打電話報案會同警員過去，到時丙○○已經到旁邊的農舍內，甲○仍坐在田埂上
    。我看到甲○有上來走，在行動方面沒有異象，沒有看到有受傷的地方。他腳沒
    有穿褲子的地方有看到，應該沒有受傷，其他的部位因為有穿衣服，沒有看到。
    甲○沒有穿鞋子，我有走近看他，我問他：你有事情，要好好講，不要動手動腳
    ，當時有近距離看他，約二、三尺左右。我去時，丙○○的衣服是濕的，也破了
    ，但甲○的外觀看來，沒有受任何傷（參本院卷第四四頁至第四八頁）。」等語
    。(2)、證人即員警己○○於本院九十三年十月二十二日審理時，結稱：「當時有
    二人一起巡邏，我在派出所，我是請另一個同事丁○○（在后里分駐所服務）去
    現場。筆錄雖是我製作的，但我沒有到現場。被告丙○○筆錄係按照被告丙○○
    的陳述記載。我在製作筆錄時，被告丙○○外表上有一些擦傷，衣服蠻髒的，很
    狼狽。情形是手部有擦傷，我只知道他來很髒，至於衣服有無破掉及其他細節我
    不記得。偵查卷第八頁二張被告丙○○之照片是我們照的，地點是在派出所，是
    帶回來派出所時照的。我做完丙○○筆錄後，有馬上通知甲○到派出所做筆錄，
    事後也一直通知，但甲○都說沒有辦法騎機車到派出所。我在事後幾天後，他都
    不過來，我就拿筆錄紙及錄音機到他家做筆錄。到他家時，他又說他意識不清，
    無法作筆錄。後來就報請大甲分局函送地檢署，後來由大甲分局三組通知他去做
    筆錄，他有無去三組做筆錄我不清楚（參本院卷第四九頁、第五○頁）。」等語
    。(3)、證人即員警丁○○於九十三年十二月十日本院審理時，結稱：「本案我有
    到場處理。是丙○○的媳婦報案的，她說她公公在大甲溪那邊跟隔壁的有糾紛，
    我自己先過去處理。本來是己○○要處理，但是己○○跑去處理另一個案件。到
    場之後，甲○與丙○○都在場，丙○○到外面等我，帶我進去現場，他們二人都
    在現場。我詢問他們何事糾紛，他們說灌溉水的問題，我到時甲○的衣服蠻完整
    的，沒有很明顯的髒，沒有看到他的身體有無濕，他沒有跟我說他被打，他也不
    跟我陳述，也不配合調查。我有問他打架的事，甲○就一直說水的事情，但是丙○○我問他打架的事，他就跟我說他被打的情形，有給我看傷勢，衣服有濕，也
    有泥土。甲○身上衣服蠻完整，就是平常作農村的穿著，耕作多少都會有一點髒
    ，但不像是跟人家打完架的情形。丙○○是穿一件類似汗衫，但是胸口被扯開，
    脖子及胸前有傷痕，他的背部有濕，還有泥土，他說他被壓在地上打，所以我有
    去注意看一下。當時我叫甲○，要問他情形，但他不理我，也不過來，我跟他距
    離約三公尺至五公尺。我問他打架的事情，他也不陳述有無打架，有無受傷，只
    一直說水的事情。丙○○後來有到派出所做筆錄，我拍完照之後，請他去驗傷，
    如果要提出告訴，請他來做筆錄。本來是要請甲○與丙○○來派出所說一說就好
    了，當時有一個地方人士到場，但是甲○都不來派出所。當時丙○○的衣服有沾
    一點黃土，背部濕，我去時快要乾了，但還看得出來，土約是背部的一片，褲子
    有無濕我沒有注意。當時是我先到現場，乙○○在我到之後，約十分鐘才到。我
    到時甲○有帶帽子，但是否是安全帽我忘了。當時有通知他二人到派出所來談一
    談，地方人士也有叫他們來派出所，可是事後只有丙○○到派出所，甲○沒有來
    。我到現場時，丙○○有跟我表明要告甲○傷害，現場甲○有聽到丙○○要告他
    。丙○○說甲○打他，他要告甲○，現場的地方人士在斡旋，說不要那麼衝動，
    而甲○沒有作何表示，印象中甲○是說要告就來告。我在現場有叫他們來派出所
    ，結果甲○沒有來。況且現場我問甲○有關傷害的事，他都不講，就一直說水的
    來龍去脈。甲○在現場沒有跟我說他被打，就一直說水的事情。當時我有問甲○
    說，丙○○說你打他，你有何表示？甲○當時說，日後大家法院見，他不是很配
    合，所以我也就沒有再問他很多問題。我後來還問甲○有無受傷，他不說，我說
    你的衣服很完整，哪裡受傷，我沒有看到你有傷（參本院卷第九九頁至第一○七
    頁）。」等語。３、基上等情，足認被告丙○○之上開指述，經核與證人蘇廷芳
    、己○○及丁○○等三人所為結述相吻合，是被告丙○○之指述應與事實相符。
    被告甲○上開所辯，應屬其事後脫責之詞，不足採信。本件事證明確，被告甲○
    犯行堪予認定。
二、(一)、核被告甲○所為，係犯刑法第二百七十七條第一項傷害罪。(二)、爰審酌：被
    告甲○已值壯年，國小畢業，係因灌溉用水問題，一時衝動，致犯本罪，其犯罪
    手段具有暴力性，被告丙○○所受之傷害為前胸、左下臂、左手、右足擦挫傷。
    迄今尚未與被告丙○○達成民事和解，暨犯罪後否認犯行，態度不佳等一切情狀
    ，量處如主文所示之刑，並諭知易科罰金之折算標準。
貳、無罪部分：
一、公訴意旨略以：被告丙○○、甲○均以務農為業，於右揭時地，因耕種農地之灌
    溉用水問題，發生口角爭執。被告丙○○竟基於傷害之犯意，以徒手方式，與被
    告甲○互毆，致使被告甲○因而受有前胸、上背、腰部、左髖部、左足部挫傷、
    左手臂挫擦傷之傷害。因認被告丙○○涉有刑法第二百七十七條第一項傷害罪嫌
    云云。
二、按犯罪事實應依證據認定之，無證據不得認定犯罪事實；又案件不能證明被告犯
    罪者，應諭知無罪之判決，刑事訴訟法第一百五十四條第二項、第三百零一條第
    一項分別定有明文。再者，告訴人之告訴係以使被告受刑事訴追為目的，是告訴
    人之陳述是否與事實相符，仍應調查其他證據以資審認；又認定犯罪事實所憑之
    證據，雖不以直接證據為限，間接證據亦包括在內；然無論直接或間接證據，其
    為訴訟上之證明，須於通常一般之人均不致於有所懷疑，而得確信其為真實之程
    度者，始得據之為有罪之認定，業分經最高法院五十二年臺上字第一三○○號、
    七十六年臺上字第四九八六號著有判例。
三、公訴人認被告丙○○涉有傷害罪嫌，無非係以：被告即告訴人甲○之指述，及其
    所提診斷證明書一紙等情為據。
四、訊據被告丙○○固不否認：曾於右揭時地，與被告甲○因灌溉用水，發生口角爭
    執之事實，但堅詞否認有何傷害犯行，辯稱：伊係遭被告甲○以徒手方式毆打，
    致伊受有上開傷害。伊並未出手毆打被告甲○，被告甲○所受之傷害係其事後所
    捏造，被告甲○當場並未受有任何傷害，證人蘇廷芳及警員己○○、丁○○等人
    均可證明等語。
五、經查：(一)、依證人蘇廷芳、丁○○二人之上開結述，該二人於被告等二人發生衝
    突後，到場時，均僅看現被告丙○○受有傷害，而均未看見被告甲○有受傷之情
    形。且被告甲○在得悉被告丙○○當場已向證人丁○○，表示伊要對被告甲○提
    出傷害之告訴後，仍未向證人丁○○表示：係其遭被告丙○○毆打成傷，其並未
    毆打被告丙○○。而被告甲○事後亦未依證人丁○○之通知，至派出所製作筆錄
    。衡以常情，一般人在遭他人毆打成傷後，已得知他方已向員警表示，要提出傷
    害告訴時，理應立即向員警表示並無毆打他方，而係遭他方毆打，並要對他方提
    出傷害告訴。是被告甲○所自承：其當日在現場，已知被告丙○○有向警員表示
    ，要對其提出傷害告訴，但其沒有任何反應（參本院卷第一一四頁）等情，顯與
    一般人在遭他人毆打成傷後之正常反應有違。由此足見被告甲○指稱：當日係雙
    方互相拉扯後，其遭被告丙○○毆打，而受有上開傷害。但被告丙○○所受之上
    開傷害，則係伊於雙方拉扯間，自己不小心受傷，並非由其以徒手方式，毆打伊
    所致云云，是否屬實，誠屬可疑。(二)、依證人己○○之上開結述，被告甲○經證
    人己○○多次通知，至派出所製作被告筆錄（被告洪慶一於九十三年四月二十日
    ，即已對其提出傷害之告訴），均加以拒絕。且於證人己○○親自到其家中欲製
    作被告筆錄時，仍以其身體不適，而加以拒絕。衡以常情，倘被告甲○之上開指
    述屬實，則其當時何以放棄多次之機會，未向證人己○○表示，其並未毆打被告
    丙○○，而係遭被告丙○○毆打成傷，其亦欲對被告丙○○提出傷害之告訴？在
    在足徵被告甲○上開指述，應非屬實。(三)、至被告甲○固提出一件後方明顯破損
    之上衣及一件有破洞之褲子扣案（參本院卷第一二四頁所附當庭拍攝之照片二幀
    ），欲證明其當日確遭被告丙○○毆打成傷之事實。然經提示該衣、褲予被告丙○○指認，被告丙○○辯稱：該衣、褲並非被告甲○當日所著之衣、褲，被告甲○當日有著外套（參本院卷第一○九頁）等語。況依證人蘇廷芳、丁○○二人之
    上開結述，被告甲○當日所著之衣、褲並未有明顯之破損情形。倘被告甲○當日
    係著上開後方明顯破損之上衣，則何以證人蘇廷芳、丁○○二人當日到場後，均
    未發現該情形？況被告甲○於當日證人丁○○詢問其有無受傷之情形時，為何未
    立即出示該衣、褲之破損情形予證人丁○○查看？準此，被告甲○事後所提出之
    上開衣、褲各一件，是否為其當日所著之衣、褲，亦有可疑。從而，自難以其事
    後所提之上開破損衣、褲各一件，據為認定被告丙○○是否有公訴人所指上開傷
    害犯行之證據。(四)、再者，被告甲○所提附於偵查卷第一○頁之診斷證明書一紙
    ，及本院函調之其當日就診之病歷（參本院卷第六二頁），僅得證明被告甲○於
    九十三年四月二十日上午十一時二十分許，至光田綜合醫院大甲分院急診時，受
    有上開傷害之事實，尚無從證明其所受之該等傷害，確係遭被告丙○○以徒手方
    式，毆打所造成之事實。(五)、綜上所述，被告甲○之上開指述，是否屬實，尚有
    可疑之處。且依卷內之所有直接、間接證據，並無從令本院得到能使通常一般之
    人均不致於有所懷疑，而得確信被告丙○○確有公訴人所指上開傷害犯行之程度
    。此外，本院復查無其他積極之證據，足認被告丙○○確有公訴人所指上開傷害
    犯行。揆諸上開說明意旨，自應為被告丙○○無罪之諭知。
據上論斷，應依刑事訴訟法第二百九十九條第一項前段、第三百零一條第一項，刑法
第二百七十七條第一項、第四十一條第一項前段，罰金罰鍰提高標準條例第一條前段
、第二條，判決如主文。
本案經檢察官戊○○到庭執行職務。
中      華      民      國      九十三      年    十二    月    二十四  日
                                臺灣臺中地方法院刑事第十二庭
                                    審判長法  官  吳  進  發
                                          法  官  劉  兆  菊
                                          法  官  唐  敏  寶
右正本證明與原本無異。
如不服本判決，應於送達後十日內向本院提出上訴狀（須附繕本），上訴於臺灣高等
法院臺中分院。
                                          書記官
中      華      民      國      九十三      年    十二    月    二十四  日
附錄論罪科刑法條
刑法第二百七十七條第一項
傷害人之身體或健康者，處三年以下有期徒刑、拘役或一千元以下罰金。
